臺灣高雄地方法院刑事判決　　　　　　　 96年度易字第334號
公　訴　人　臺灣高雄地方法院檢察署檢察官
被　　　告　丁○○
上列被告因違反植物防疫檢疫法等案件，經檢察官提起公訴（95
年度偵字第29051 號），本院判決如下：
    主  文
丁○○無罪。
    理  由
一、公訴意旨略以：被告丁○○係設於高雄市○○○路46之2 號
    「仁豐行有限公司」之實際負責經營人，於民國95年2月7日
    ，未經許可，自越南輸入NEPMOI VODKA酒60瓶、帶土樹苗70
    株，夾帶在該公司自越南報運進口沙岩貨櫃內（櫃號WHLU00
    00000 ），為內政部警政署保安警察第三總隊第二大隊第二
    中隊執行追檢勤務，卸檢該貨櫃查獲等語，因認被告丁○○
    涉犯菸酒管理法第46條第4 項之輸入私酒罪嫌及植物防疫檢
    疫法第22條第1項之擅自輸入附著土壤之植物罪嫌。
二、公訴人認被告涉有前揭犯行，係以被告經營仁豐行有限公司
    從事進口業務二十餘年，衡諸常情，豈會不知上開酒品與樹
    苗須經報關，此外亦有進口報單資料、保管切結書、保管物
    品目錄表、保安警察第三總隊進口貨櫃落地追蹤檢查申請書
    、高雄市關稅局扣押貨物、運輸工具收據、搜索筆錄、現場
    照片、扣案物品等為之論據。
三、然訊之被告堅決否認有公訴人所指犯行，辯稱：扣案之酒品
    60 瓶 、帶土樹苗70株是越南出口的交易廠商農曆過年要送
    給伊公司的禮物，伊於本件為警查獲前，並不知情越南廠商
    曾將之裝載貨櫃輸入臺灣，伊並無擅自輸入上開物品之犯意
    等語。
四、按犯罪事實應依證據認定之，無證據不得認定犯罪事實。又
    不能證明被告犯罪者，應諭知無罪之判決，刑事訴訟法第15
    4 條第1 項及第301 條第1 項分別定有明文。又事實之認定
    ，應憑證據，如未能發現相當證據，或證據不足以證明，自
    不能以推測或擬制之方法，為裁判之基礎（最高法院40年台
    上字第86號判例參照。）而所謂證據，係指足以證明被告確
    有犯罪行為之積極證據而言，該項證據須適於為被告犯罪之
    證明者，始得採為斷罪之資料（參照最高法院69年台上字第
    4913號判例）。認定不利於被告之事實，須依積極證據，苟
    積極證據不足為不利於被告事實之認定時，即應為有利於被
    告之認定，更不必有何有利之證據，最高法院亦著有30年上
    字第816 號判例可資參照。
五、經查：
  (一)據證人即查獲警員李秋安於96年3月29日本院審理時具結證
    述：「（問：查獲之經過？）答：該批進口之貨櫃有四個，
    我們執行落地追檢查，小隊長叫我們去抽檢，我們是從四
    個貨櫃中抽驗一個貨櫃，我們先用ｘ光機檢查，發現裡面有
    異常，我們就開櫃，裡面有未申報的酒60瓶及帶土樹苗70株
    ，之後我就該貨櫃送到台南鹽水被告的公司倉庫，由被告的
    公司切結保管。」「（問：有無問過貨主上開樹苗及酒那裡
    來？）答：我們有問被告公司裡面的員工，員工說那些酒是
    越南之廠商送給他們喝的，而且老闆對種樹有興趣。」「（
    問：有無詢問過被告有關酒及樹的事？）答：沒有。因為被
    告當時人在國外。」「（問：員工是誰？）答：我忘記了。
    我只記得他的名字最後一個字是「濱」。」「（問：你是不
    是問過員工後，員工馬上跟你說酒及樹是廠商送的？）答：
    我問的時候，那個員工說他也不清楚，他就打電話去問，我
    不知道他打給誰，我們在外面等，他講完電話後，就跟我們
    說酒及樹苗是越南之廠商送的。」等語在卷（參本院卷第35
    頁以下），核與證人即報關行負責人丙○○於96年5月11日
    本院審理時到庭具結證述：「（問：上開貨櫃進來後，被警
    發現該貨櫃內夾藏NEPMOI VODKA酒60瓶、帶土樹苗70株，你
    是否知悉？）答：警察發現後才告訴我。」「（問：進口報
    單上並沒有記載NEPMOI VODKA酒60瓶、帶土樹苗70株，為何
    貨櫃有那些東西？）答：我們申報是依據貨主所提供的發票
    及裝貨明細表，該些資料並沒有提到NEPMOI VODKA酒60瓶、
    帶土樹苗70株，所以我們不知道貨櫃內有夾藏NEPMOI VODKA
    酒60瓶、帶土樹苗70株。」「（問：後來有無問被告貨櫃內
    有夾藏NEPMOI VODKA酒60瓶、帶土樹苗70 株？）答：有，
    被告說她也不知道。」「（問：該只貨櫃要委託你代為報關
    時，是誰提供發票及裝貨明細表給你？）答：是仁豐行有限
    公司的負責人即被告提供的。」「（問：被告委託你報關，
    你會不會跟出貨人聯絡？）答：不會。我們只是製作進口報
    單提供給海關審核。」等語在卷（參本院卷第56頁以下）及
    證人即仁豐行有限公司員工乙○○於96年5月11日本院審理
    時具結證述：「（問：是否知道仁豐行有限公司於95年2月7
    日從越南進口的沙岩貨櫃內，被警查獲貨櫃內夾藏NEPMOIVO
    DKA酒60瓶、帶土樹苗70株？）答：我知道。」「（問：是
    誰告訴你上開事？）答：是警察來問我時說的。」「（問：
    警察如何問？）答：警察問我貨櫃內為何會有NEPMOI VODKA
    酒60瓶、帶土樹苗70株，我說我不知道，我就打電話給被告
    ，被告她說她也不知道，被告叫我去問看看，我說我對這些
    事情不瞭解。」「（問：你打電話問被告NEPMOI VODKA酒60
    瓶、帶土樹苗70株那裡來，被告是說那些東西她也不知道哪
    裡來或是她跟你說那些東西是越南廠商送的？）答：被告她
    說也不知道有那些東西，我打電話給被告時，她人正好在大
    陸。」等語在卷（參本院卷第32頁以下）情節相符，互核一
    致，且與常情亦不相違，是警員雖有於被告公司自越南報運
    進口沙岩貨櫃中查獲扣案之酒品60瓶及樹苗70株等情甚明，
    然尚難據此遽認被告知悉上開貨櫃內裝有NEPMOIVO DKA酒60
    瓶、帶土樹苗70株，且未予報關時申報。
  (二)次查證人即越南出口廠商負責裝運貨物之員工戊○○於96年
    9 月13日本院審理時到庭具結證述：「（問：你在越南從事
    何業？）答：我在越南德富嘉公司任職，我擔任翻譯及出貨
    員。」「（問：95年2 月間，越南德富嘉公司出口給被告所
    經營「仁豐行有限公司」沙石貨櫃內，除了裝沙石外，有無
    裝其他東西？）答：還有裝過年禮物，有樹苗、越南的米酒
    。」「（問：為什麼要送樹苗、越南的米酒給被告？）答：
    因為我們有生意往來，越南之風俗在過年時會送客戶禮物。
    」「（問：你們將樹苗、越南的米酒裝在貸櫃內要送給被告
    ？）答：我沒有跟被告說，因為要在越南打國際電話到台灣
    費用太高，我們想等貨櫃裝船後，將提單傳真給被告的時候
    ，再順便告訴他。」「（問：你所稱你們從越南出口NEPMOI
    VODKA 酒、帶土樹苗是否需要報關？）答：貨物要報關，但
    是我們有跟海關說貨櫃內有裝酒及樹苗，我們跟海關說要當
    作禮物送給客戶，越南海關就同意我們將酒、樹苗裝入貨櫃
    ，而且我們將酒及樹苗裝入沙石貨櫃時，二位海關人員有在
    場。」「（問：有無將提單及要送樹苗及酒給被告的訊息一
    併傳真給被告？）答：有，但第一次被告公司沒有收到，後
    來被告公司打電話來時，我們再傳真一次給被告。」「（問
    ：你的意思是說你將提單資料傳真給「仁豐行有限公司」時
    ，貨櫃已經到高雄港了？）答：是。」等語在卷（參本院卷
    第102 頁以下），顯見被告丁○○辯稱伊對於上開NEPMOIVO
    DKA 酒60瓶、帶土樹苗70株之裝載並不知情等語，尚非無據
    。
  (三)復查，證人戊○○於同日審理時亦證述：「（問：你將NEPM
    OI VODKA酒、帶土樹苗放在貨櫃何處？）答：放在最前面，
    貨櫃門打開後就可以看到了。」等語，參以現場蒐證照片（
    他字第4858號卷第8 、13、15頁）所示，上開酒品、帶土樹
    苗確實置放於貨櫃內顯然可見之處，且均未加以特別包裝或
    隱匿包裝，酒品仍以酒類之外包裝紙箱裝放，而上開物品之
    市面價值，據證人戊○○於同日審理時證述：「（問：樹苗
    、越南的米酒的價值是否很貴？）答：那些東西都很便宜，
    樹苗是我們公司去山上採沙石時所採下來的，越南之米酒很
    便宜，1 瓶1 萬8 千越噸 (VND)，折合美金約1.2 美元。」
    ，佐以財政部高雄關稅局96年6 月5 日高普前字第09610094
    53號函文第三點所載「本案貨物酒60瓶若依法報關並取得財
    政部同意進口文件，... ，合計應繳納稅額新臺幣5923元；
    而樹苗關稅為381 元、營業稅為131 元（按：合計應繳稅額
    為512 元）。... 」（參本院卷第63頁），可知上開酒品與
    樹苗價值亦非高，衡諸常情，若被告有違法擅自輸入上開物
    品之犯意，自當將上開物品偽以其他包裝或藏放於不易察覺
    處，以躲閉查緝，是更證被告辯稱伊對於上開物品之裝載輸
    入並不知情等語，堪可採信。
  (四)末查，卷內復無其他足認被告有知悉而擅自非法輸入上開物
    品犯意之證據，是單以查獲被告上開進口貨物之貨櫃中有未
    經申報之酒品、帶土樹苗等情，尚難遽認被告主觀上有何非
    法擅自輸入上開物品之犯意，是本件依公訴人認定被告涉犯
    菸酒管理法及植物防疫檢疫法犯嫌所憑之證據，既未達通常
    一般人均不致有所懷疑，而得以確信其為真實之程度，此外
    ，復無其他積極證據足資證明被告有何違反菸酒管理法及植
    物防疫檢疫法之主觀犯意，揆諸前開說明，自不得遽為不利
    被告事實之認定，不能證明被告犯罪，應為被告無罪判決之
    諭知。
據上論斷，應依刑事訴訟法第301條第1項，判決如主文。
本案經檢察官甲○○到庭執行職務。
中　　華　　民　　國　　96　　年　　9 　　月　　28　　日
                  刑事第十庭  審判長法　官  何秀燕
                                    法  官  顏銀秋
                                    法  官  吳金芳
以上證明與原本無異。
如不服本判決，應附具體理由於判決送達後10日內，向本院提出
上訴狀。
中　　華　　民　　國　　96　　年　　10　　月　　4 　　日
                                    書記官  周美
